【裁判字號】    95,訴,1757
【裁判日期】    950630
【裁判案由】    偽造文書等
【裁判全文】
臺灣高雄地方法院刑事判決              95年度訴字第1757號
公  訴  人  臺灣高雄地方法院檢察署檢察官
被      告  乙○○
上列被告因偽造文書等案件，經檢察官提起公訴（95年度偵字第
79號），嗣被告於本院準備程序中，就被訴事實為有罪之陳述，
經詢問檢察官、被告意見後，合議庭乃裁定由受命法官獨任改行
簡式審判程序判決如下：
    主  文
乙○○連續行使偽造私文書，足以生損害於他人，累犯，處有期
徒刑肆月，如易科罰金，以參佰元折算壹日。如附表所示之顧客
收執聯捌張及如附表所示之特約商店存查聯簽帳單捌張上「丙○
○」之署名計捌枚，均沒收之。
    事  實
一、乙○○曾於民國90年間因違反藥事法案件，經臺灣屏東地方
    法院判處有期徒刑3月，緩刑2年確定，而於91年間違反藥事
    法案件，經臺灣屏東地方法院判處有期徒刑6月確定，經撤
    撤銷上開緩刑之宣告，於92年7月16日易科罰金執行完畢（
    上開判處有期徒刑3月部分）。詎猶不知悔改，基於意圖為
    自己不法所有及行使偽造私文書之概括犯意，自94年8月19
    日某時起至同年9月24日某時為止，趁其與丙○○同住高雄
    縣大寮鄉○○村○○路68巷8號（2人同係分租該屋之房客，
    乙○○住3樓，丙○○住2樓）之機會，連續於附表所示之盜
    刷時間前之某時，在未經丙○○許可之下侵入丙○○之房間
    內（侵入住宅之犯行部份未據告訴），擅自取走丙○○所申
    請放置衣櫥內之美商花旗銀行（下簡稱花旗銀行）信用卡（
    卡號：00 0000000000 0000）、安信信用卡股份有限公司（
    下簡稱安信公司）信用卡（卡號：000-0000000000000)及香
    港商香港上海匯豐銀行（下簡稱匯豐銀行）信用卡（卡號：
    000000 0000000000），隨即未經丙○○同意，連續於附表
    所示之時、地，偽冒為真正持卡人，持前開信用卡向如附表
    所示之商店服務人員刷卡購買樂透券，且連續在1式2聯之簽
    帳單【包括顧客收執聯、特約商店聯】上偽簽『丙○○』之
    署名（每次消費，書寫1簽帳單，複寫後，計有2枚署押。消
    費8次，計有署押16枚），再持該偽造之簽帳單向該商店之
    服務人員行使，使該商店服務人員陷於錯誤，交付商品（盜
    刷金額詳如附表所示），足生損害於丙○○本人、特約商店
    及花旗銀行、安信銀行與匯豐銀行。因乙○○於每次盜刷後
    ，皆將所使用之信用卡放回原處，致丙○○一時未發覺異狀
    。嗣同年11月間，丙○○接獲花旗信用卡之帳單時，發現有
    筆高達近新台幣（下同）10萬元之應繳款項，始報警處理而
    查知上情。
二、案經丙○○訴由高雄縣政府警察局林園分局報告偵辦。
    理  由
壹、有罪部分：
一、本件被告乙○○所犯係死刑、無期徒刑、最輕本刑為3年以
    上有期徒刑以外之罪，其於準備程序中就被訴事實為有罪之
    陳述，本院經告知簡式審判程序之旨，並聽取被告、檢察官
    之意見後，乃裁定改行簡式審判程序。又因改行簡式審判程
    序之故，依刑事訴訟法第159條第2項之規定，本件並無同法
    第159條第1項傳聞法則之限制，合先敘明。
二、上開犯罪事實，業據被告於本院審理中坦白承認（詳本院卷
    第64頁），核與證人丙○○於警詢及偵查中證述之情節相符
    。此外，復有花旗銀行95年2月15日（95）政查字第8655號
    函所附之消費明細及簽帳單影本、安信銀行95年2 月23日（
    95）安信總字第124 號函所附之簽帳單、匯豐銀行之收單銀
    行中國信託95年3月30日之刑事陳報狀所附之簽帳單等資料
    （見偵卷第30-42頁、第45-58頁）在卷可稽，足認因被告自
    白核與事實相符，是本件事證已明，被告連續詐欺及偽造文
    書之犯行，均堪以認定。
三、按依信用卡交易之過程，係持卡人向特約商店提示信用卡，
    由持卡人在簽帳單上簽名，確認交易之標的及金額，再由特
    約商店核對該信用卡之有效性及持卡人之身分同一性無訛後
    ，特約商店即將該簽帳單送交聯合信用卡處理中心請款轉知
    發卡機構撥款，故簽帳單具有持卡人與特約商店之交易契約
    書之性質，並具有持卡人經由聯合信用卡處理中心請求發卡
    機構撥款之請求書或指示文件之性質，非僅具有處理內部事
    務之傳票性質；且在信用卡簽帳單上偽簽姓名，單從形式上
    觀察，即足以知悉其表示已收受特約商店所交付之交易標的
    物，含有收據之性質，故行為人冒用他人名義於信用卡簽帳
    單上簽名，非僅構成刑法第217 條第1 項之偽造署押罪，應
    構成刑法第210 條之偽造私文書罪，行為人在偽造簽帳單之
    後，持向特約商店行使，自屬行使偽造私文書之行為。
四、被告持信用卡簽帳消費時，在1 式2 聯之簽帳單上偽造『陳
    丙○○』署名後，並將存查聯交予特約商店，係犯同法第21
    6 條、第210 條之行使偽私文書罪；其因此致使特約商店店
    員陷於錯誤，而同意簽帳消費交付財物，係犯同法第339 條
    第1 項詐欺取財罪。被告在簽帳單上偽造署名之行為，係偽
    造簽帳單私文書之部分行為，不另論罪；又偽造簽帳單之私
    文書後復持以向店員行使，則其偽造之低度行為為行使之高
    度行為所吸收，亦均不另論罪。被告先後多次行使偽造私文
    書及詐欺取財之犯行，均時間緊接，方法相同，且皆觸犯構
    成要件相同之罪名，顯係基於概括犯意為之，均各應依刑法
    第56條連續犯規定，分別論以一連續行使偽造私文書罪、連
    續詐欺取財罪，並各加重其刑。被告所犯上開連續行使偽造
    私文書罪、連續詐欺取財罪間，有方法、目的之牽連犯關係
    ，應從一重之連續行使偽造私文書罪論處。又被告曾於90年
    間因違反藥事法案件，經臺灣屏東地方法院判處有期徒刑3
    月確定，緩刑2 年，又於91年間違反藥事法案件，經臺灣屏
    東地方法院判處有期徒刑6 月確定，並撤銷上開假釋，於92
    年7 月16日易科罰金執行完畢等情，有臺灣高等法院被告前
    案紀錄表1 份在卷可按，其於受有期徒刑執行完畢後，5 年
    內再犯本件有期徒刑以上之罪，為累犯，應依同法第47條之
    規定加重其刑，並依法遞加之。爰審酌被告偽冒丙○○之名
    義刷卡消費，危害交易秩序，且金額達13萬元，所生危害不
    輕；惟念其犯後坦承犯行，態度尚佳等一切情狀，量處如主
    文所示之刑，以示懲儆。
五、末查，未扣案如附表所示之顧客收執聯及特約商店存查聯簽
    帳單各8張，其中顧客收執聯8張部分，為被告所有供行使偽
    造私文書、詐欺取財犯罪所用之物，應依刑法第38條第1 項
    第2款規定，宣告沒收之【該簽帳單上『丙○○』署名8枚部
    分，因簽帳單已宣告沒收之，故不再諭知沒收】；至特約商
    店存查簽帳單8 紙，因已交付各該特約商店，非屬被告所有
    ，不另為沒收之諭知，但其上偽造之『丙○○』署名8 枚，
    雖該部分簽帳單正本並未扣案，但無證據證明業已滅失，不
    問屬於犯人與否，均應依刑法第219條之規定，宣告沒收之
    。
據上論斷，應依刑事訴訟法第273 條之1 第1 項、第299 條第1
項前段，刑法第56條、第216 條、第210 條、第339 條第1 項、
第55條、第47條、第219 條、第38條第1 項第2 款，罰金罰鍰提
高標準條例第1 條前段、第2條，判決如主文。
本案經檢察官甲○○到庭執行職務。
中    華    民    國    95    年    6     月    30    日
                  刑事第七庭   法  官  張茹棻
以上正本證明與原本無異。
如不服本判決，應於收受送達後10日內，向本院提出上訴狀。
中    華    民    國    95    年    6     月    30    日
                               書記官  陳惠玲
附表：
   ┌──┬────────┬───────┬───────┬────┐
   │編號│卡            號│盜  刷  時  間│盜刷金額      │商店名稱│
   │    │                │              │（新台幣）    │及地址  │
   ├──┼────────┼───────┼───────┼────┤
   │ 1  │花旗銀行        │94年8 月19日20│1萬元         │麗水便利│
   │    │0000000000000000│時48分許      │              │商店    │
   │    │                │              │              │高雄縣大│
   │    │                │              │              │寮鄉大寮│
   │    │                │              │              │路630號 │
   ├──┼────────┼───────┼───────┼────┤
   │ 2  │花旗銀行        │94年8 月19日20│1萬元         │同上    │
   │    │0000000000000000│時52分許      │              │        │
   ├──┼────────┼───────┼───────┼────┤
   │ 3  │花旗銀行        │94年8 月27日21│2萬元         │同上    │
   │    │0000000000000000│時7 分許      │              │        │
   ├──┼────────┼───────┼───────┼────┤
   │ 4  │花旗銀行        │94年8 月28日22│2萬元         │同上    │
   │    │0000000000000000│時2分許       │              │        │
   │    │                │              │              │        │
   ├──┼────────┼───────┼───────┼────┤
   │ 5  │花旗銀行        │94年9 月4 日20│2萬元         │同上    │
   │    │0000000000000000│時14分許      │              │        │
   ├──┼────────┼───────┼───────┼────┤
   │ 6  │花旗銀行        │94年9 月9 日20│1萬元         │同上    │
   │    │0000000000000000│時18分許      │              │        │
   ├──┼────────┼───────┼───────┼────┤
   │ 7  │匯豐銀行        │94年9 月12日10│3萬元         │同上    │
   │    │0000000000000000│時59分        │              │        │
   ├──┼────────┼───────┼───────┼────┤
   │ 8  │安信銀行        │94年9 月24日20│1萬元（以分3期│同上    │
   │    │0000000000000000│時42分許      │付款方式，每期│        │
   │    │                │              │給付3333元）  │        │
   └──┴────────┴───────┴───────┴────┘
附錄法條
刑法第210條
(偽造變造私文書罪)
偽造、變造私文書，足以生損害於公眾或他人者，處 5 年以下
有期徒刑。
刑法第216條
(行使偽造變造或登載不實之文書罪)
行使第 210 條至第 215 條之文書者，依偽造、變造文書或登載
不實事項或使登載不實事項之規定處斷。
刑法第339條
(普通詐欺罪)
意圖為自己或第三人不法之所有，以詐術使人將本人或第三人之
物交付者，處5年以下有期徒刑、拘役或科或併科1000元以下罰
金。
以前項方法得財產上不法之利益或使第三人得之者，亦同。
前二項之未遂犯罰之。


司法院資訊處製作；財團法人民間司法改革基金會備份。
